【裁判字號】    90,訴,1333
【裁判日期】    900816
【裁判案由】    殺人未遂
【裁判全文】
臺灣臺中地方法院刑事判決                          九十年度訴字第一三三三號
    公  訴  人  台灣台中地方法院檢察署檢察官
    被      告  甲○○
    選任辯護人  黃佩韻
右列被告因殺人未遂等案件，經檢察官提起公訴（九十年度偵字第五０六八號）
，本院判決如左：
    主  文
甲○○服用酒類，不能安全駕駛動力交通工具而駕駛，處有期徒刑參月，又殺人未遂
，處有期徒刑伍年貳月，扣案之水果刀壹把沒收。主刑部分應執行有期徒刑伍年肆月
。
    事  實
一、甲○○於民國（下同）九十年三月十三日中午十二時許，在台中縣外埔鄉○○路
    與中山路附近飲酒後，已有精神不濟而陷於不能安全駕駛汽車之狀態，仍執意駕
    駛ＭＪ－八六七七號汽車，沿台中縣外埔鄉○○路由北往南方向行駛，於同日下
    午四時三十分許，行經台中縣外埔鄉○○路十之一號前時，因酒力發作致無法安
    全操控汽車，且未注意路旁因工程施工佔用部分路面而應減速慢行，而撞擊對向
    行駛，由丁○○駕駛附載謝佳燕等幼稚園學童之車號Ｈ九－四０五三號汽車，致
    謝佳燕等受有擦挫傷等傷害（過失傷害部分未據提出告訴），車禍發生後，甲○○認為本件車禍係因工程車之停放地點不當，乃下車與施工人員理論，並因現場
    之施工人員欲移動工程車，伊認為將破壞現場，而與乙○○等現場工程人員發生
    爭執進而拉扯，現場多位工程人員並出手毆打甲○○（此部分究係何工程人員所
    為不明，且未據甲○○提出告訴），甲○○心有未甘，竟萌生殺人犯意，前往其
    停放於路旁之車號ＭＪ－八六七七號車內，取來其所有之水果刀一把，刺向乙○○之胸部右側，致乙○○受有右氣血胸併皮下氣腫、右側胸部撕裂傷併出血、右
    胸部刺傷（長約三公分；寬約一點五公分；深約十公分）之傷害，幸經旁人阻止
    並將乙○○送醫急救始倖免於難。
二、案經台中縣警察局大甲分局移送臺灣臺中地方法院檢察署檢察官偵查起訴。
    理  由
一、訊據被告甲○○對於酒後精神不濟已陷於不能安全駕駛狀態下，仍於上開時地，
    撞擊對向由丁○○駕駛之幼稚園校車及與現場施工人員發生拉扯等情供認不諱，
    惟辯稱伊不知道水果刀何來，現場很混亂也不知道有無刺傷乙○○云云，惟查：
（一）被告甲○○於偵訊中坦承：因為乙○○與其他工人打伊，伊為了自衛才跑回車
      上拿水果刀刺乙○○胸部，也知道刺他人胸部會致命等語，並於九十年三月十
      四日在本院供稱：為了自衛才去車上拿一把水果刀等語，核與證人丙○○於偵
      訊中結證稱有看到被告自車內取出水果刀一把等語相符，並有水果一把扣案可
      稽，且乙○○胸部受有刺傷（長約三公分；寬約一點五公分；深約十公分），
      亦有光田綜合醫院病歷號碼0000000號病歷一份在卷可憑，被告甲○○
      於前揭時地以自有之水果刀一把刺向乙○○胸部致合併氣胸及血胸等情，可以
      認定。
（二）被告甲○○於案發前雖有遭毆打及拉扯之情形，業據證人卓義芳於警訊及偵訊
      中供證明確，惟被告甲○○尚有至車內取出水果刀一把之動作，已如前述，其
      並非在遭毆打中以隨身之刀械自衛，其以水果刀刺傷乙○○之行為，自非對於
      現在不法侵害所為之防衛行為，核與刑法第二十三條前段之正當防衛或同條但
      書之過當防衛之情形不符，尚無該條之適用。
（三）本件被害人乙○○於偵查中固指稱伊與被告甲○○拉扯中，甲○○不慎刺傷伊
      云云，於本院審理時復指稱伊背對著被告工作，轉身後突然遭刺傷云云，惟查
      其於偵查中指稱有看到被告甲○○拿著不知道何東西過來（見九十年三月三十
      日偵訊筆錄），自係面對著被告甲○○，不可能是突然轉身才遭刺傷，被害人
      前開指證顯係迴護被告之詞，再查本件被害人乙○○之傷口深達十公分，已造
      成血胸及氣胸，已如前述，被告以水果刀刺入乙○○之身體之重要部位深達十
      公分，且刺入後復行拔出，走向現場人員林啟銘前面，後遭民眾搶下手上之水
      果刀，業據證人林啟銘於偵查中供證明確，堪認被告甲○○係故意為之，而非
      不慎刺傷，否則何以刺傷他人之後，不是驚慌地放手，而是以相當力量拔出再
      走向他人，是以被告甲○○有殺人之犯意，堪以認定。
      此外被告酒後駕駛行經該地因酒力發作致無法操控汽車而有蛇行現象，業據證
      人即現場施工人員丙○○及幼稚園校車司機丁○○於警訊及偵查中證述明確，
      又警方據報前往現場處理時對被告施測酒精濃度結果為０．八一ＭＧ/Ｌ，且
      被告於施測過程呈腳步不穩、語無倫次、意識模糊、多話等生理現象，有測試
      紙一紙及測試觀察紀錄一紙附卷可憑，被告於酒後駕駛汽車已有不能安全駕駛
      之狀態甚明，被告酒後駕駛已達不能安全駕駛之狀態堪以認定。
二、核被告所為係犯刑法第一百八十五條之三條之公共危險罪及刑法第二百七十一條
    第二項（公訴人誤繕為第三項）、第一項之殺人未遂罪，被告前開殺人犯行係未
    遂犯，依刑法第二十六條前段之規定減輕其刑。所犯前開二罪間犯意各別，罪名
    亦殊，應分論併罰，爰審酌被告素行、犯罪時之精神狀態、犯罪動機、犯罪手段
    、犯罪後所造成之結果，及已與被害人達成和解等一切情狀，各量處如主文所示
    之刑，並定其執行刑，扣案之水果刀一把為被告所有供犯罪所用之物，業據被告
    於偵查中供認該水果刀為其自車上所拿取等情不諱，依刑法第三十八條第一項第
    二款沒收。
據上論斷，應依刑事訴訟法第二百九十九條第一項前段，刑法第一百八十五條之三、
刑法第二百七十一條第二項、一項、第二十六條前段、第三十八條第一項第二款、第
五十一條第五款，判決如主文。
中    華    民    國      九十      年       八      月     十六    日
                              台灣台中地方法院刑事第二庭
                                    法  官  陳 如 玲
右正本證明與原本無異。
如不服本判決，應於判決送達後十日內向本院提出上訴狀，上訴於臺灣高等法院臺中
分院( 須附繕本 )。
                                    書記官
中    華    民    國      九十      年       八      月     十七    日
附錄論罪科刑法條
刑法第一百八十五條之三
服用毒品、麻醉藥品、酒類或其他相類之物不能安全駕駛動力交通工具駕駛者，處一
年以下有期徒刑、拘役或三萬元以下罰金。
刑法第二百七十一條
殺人者，處死刑、無期徒刑或十年以上有期徒刑。
前項之未遂犯罰之。
預備犯第一項之罪者，處二年以下有期徒刑。


司法院資訊處製作；財團法人民間司法改革基金會備份。
